【裁判字號】    98,簡上,11
【裁判日期】    980410
【裁判案由】    偽造文書
【裁判全文】
臺灣宜蘭地方法院刑事判決              98年度簡上字第11號
上  訴  人
即  被  告  甲○○
上列上訴人因偽造文書案件，不服本院宜蘭簡易庭97年度宜簡字
第568號中華民國97年12月12日第一審簡易判決（聲請案號：臺
灣宜蘭地方法院檢察署97年度偵字第1301號），提起上訴，本院
管轄之第二審合議庭判決如下：
    主  文
原判決撤銷。
甲○○犯行使偽造私文書罪，處有期徒刑月，如易科罰金，以
新臺幣壹仟元折算壹日，緩刑年。內政部警政署國道公路警察
局公警局交字第Z00000000號舉發違反道路交通管理事件通知單
上偽造之「乙○○」署名枚、指印伍枚均沒收。
    事  實
一、甲○○於民國96年11月8日19時45分許，駕駛車牌號碼5H-17
    51號自用小客車，行經宜蘭縣頭城鎮國道5號北向29.7公里
    頭城收費站，因未繫安全帶違規駕駛，為內政部警政署國道
    公路警察局員警攔停舉發。詎甲○○因未領有汽車駕駛執照
    ，為脫免無照駕駛之行政處罰，竟基於行使偽造私文書之犯
    意，冒用其堂兄乙○○之名義，在員警所製發之內政部警政
    署國道公路警察局公警局交字第Z00000000號舉發違反道路
    交通管理事件通知單（下稱舉發通知單）通知聯上「收受通
    知聯者簽章」欄內偽造「乙○○」署名1枚，該署名同時複
    寫至同份移送聯「收受通知聯者簽章」、存根聯「填單單位
    章戳」欄內各1枚，甲○○並接續在舉發通知單存根聯正面
    、背面偽造「乙○○」之指印2枚、3枚，表示違規駕駛人乙
    ○○已收受舉發通知單，而偽造具有收據性質之私文書，再
    將其中之移送聯及存根聯持以交還員警收執而行使之，足以
    生損害於乙○○及警察機關對於取締道路交通違規之正確性
    。嗣於96年12月14日，乙○○因收受監理機關寄發違規繳費
    通知單發覺有異報警處理，經警將舉發通知單送內政部警政
    署刑事警察局鑑定其上指紋結果，始查悉上情。
二、案經內政部警政署國道公路警察局移送臺灣宜蘭地方法院檢
    察署檢察官偵查起訴。
    理  由
壹、證據能力部分：
一、按被告以外之人於審判外之言詞或書面陳述，除法律有規定
    者外，不得作為證據；又被告以外之人於審判外之陳述，雖
    不符前4條之規定，而經當事人於審判程序同意作為證據，
    法院審酌該言詞陳述或書面陳述作成時之情況，認為適當者
    ，亦得為證據，刑事訴訟法第159條第1項、第159條之5第1
    項分別定有明文。
二、經查：證人乙○○於警詢中之陳述（見警卷第8頁至第9頁）
    ，雖係被告以外之人於審判外之言詞陳述，惟業經被告於審
    判程序中表示同意作為證據（見本院卷第30頁），且本院審
    酌上開言詞陳述作成時情況，並無違法之處，認為適當，依
    上開規定，自得作為證據使用。
貳、實體部分：
一、認定犯罪事實所憑之證據及理由：
  (一)訊據被告甲○○就上開犯罪事實，於警詢、本院審理中均坦
    承不諱（見警卷第2頁至5頁、本院卷第17-1頁、第29頁），
    核與證人乙○○於警詢中證述情節相符（見警卷第8頁至第9
    頁），並有舉發通知單移送聯及存根聯各1紙、內政部警政
    署刑事警察局97年2月18日刑紋字第0970021758號鑑驗書1份
    在卷足憑（見警卷第10頁至第13頁），堪認屬實。
  (二)從而，被告基於行使偽造私文書之犯意，於上開時、地，以
    上開方式，行使偽造之舉發通知單事實，事證明確，應依法
    論科。
二、論罪科刑及撤銷改判之理由：
  (一)按刑法第217條所稱之偽造署押，係指行為人冒用本人名義
    在文件上簽名或為民法第3條第3項所稱指印之類似簽名之行
    為。次按在舉發違反道路交通管理事件通知單移送聯「收受
    通知聯者簽章」欄內偽簽他人姓名，自不待依據習慣或特約
    ，單從形式上觀察，即足以知悉係表示由該他人名義出具領
    收通知聯之證明，此與事先在印妥內容之收據上偽簽他人姓
    名之情形，無分軒輊，當然屬於刑法第210條所稱之私文書
    （最高法院83年台上字第6631號判例要旨參照）。核被告甲
    ○○所為，係犯刑法第216條、第210條之行使偽造私文書罪
    。
  (二)被告先在舉發通知單通知聯上「收受通知聯者簽章」欄內偽
    造「乙○○」署名1枚，該署名同時複寫至同份移送聯「收
    受通知聯者簽章」、存根聯「填單單位章戳」欄內各1枚，
    復在舉發通知單存根聯正面、背面偽造「乙○○」之指印2
    枚、3枚，均係出於單一犯意接續為偽造署押之數個舉動，
    僅侵害1個法益，只論以1罪。
  (三)被告偽造署押為偽造私文書之階段行為，又偽造私文書之低
    度行為，應為行使偽造私文書之高度行為所吸收，均不另論
    罪。
  (四)舉發通知單通知聯、移送聯、存根聯上偽造之「乙○○」署
    名共3枚、指印共5枚，均應依刑法第219條規定，不問屬於
    犯人與否，併予宣告沒收。
  (五)撤銷改判理由：
    原審審理結果，認被告罪證明確，予以論罪科刑，固非無據
    。惟原審僅宣告沒收上開偽造之「乙○○」署名3枚，疏未
    宣告沒收上開偽造之「乙○○」指印5枚，容有未洽。被告
    上訴指摘原審量刑過重，雖無理由，但原判決既有上開可議
    之處，自應由本院撤銷改判。
  (六)爰審酌被告無犯罪前科，此有臺灣高等法院被告前案紀錄表
    1份在卷可參，素行良好，然其為圖規避交通罰責，竟冒用
    乙○○名義接受裁罰，致生交通主管機關對裁罰對象誤判之
    虞，且險使無辜之人誤受裁罰，犯行所生危害非輕，及考量
    被告於犯罪後坦承犯行，態度良好等一切情狀，量處如主文
    第2項所示之刑，並諭知易科罰金之折算標準。
  (七)被告前於86年間，雖曾因偽造文書案件，經臺灣臺北地方法
    院判處有期徒刑4月，緩刑2年確定，惟於緩刑期滿，而緩刑
    之宣告未經撤銷，是其上揭刑之宣告，依刑法第76條之規定
    已失其效力，而與未曾受有期徒刑以上刑之宣告者同，有臺
    灣高等法院被告前案紀錄表1份在卷可參，其因一時短於思
    慮，致觸犯本案犯行，且被告於犯罪後已深知悔悟，並獲得
    被害人乙○○之原諒，而被告目前育有4歲幼子1名，亟需被
    告扶養，其復因左側跟骨骨折，罹患早期退化性關節炎，身
    體健康狀況不佳，此有刑事撤回告訴狀、戶籍謄本、臺北縣
    立醫院診斷證明書各1份在卷足憑（見原審卷第10頁、本院
    卷第19頁至第20頁），足見被告經此起訴審判後，當能知所
    警惕，信無再犯之虞，本院認前開對其宣告之刑，以暫不執
    行為適當，併予宣告緩刑3年，以啟自新。
三、適用之法律：
  (一)程序法方面：刑事訴訟法第455條之1第3項、第369條第1項
    前段、第364條、第299條第1項前段。
  (二)實體法方面：刑法第216條、第210條、第41條第1項前段、
    第74條第1項第1款、第219條。
本案經檢察官黃正綱到庭執行職務。
中    華    民    國    98    年    4     月    10    日
            刑事第三庭審判長法  官  林惠玲
                            法  官  劉家祥
                            法  官  蘇錦秀
以上正本證明與原本無異。
本件不得上訴。
                            書記官  劉晨輝
中    華    民    國    98    年    4     月    14    日
【附錄本案論罪科刑法條】
中華民國刑法第210條
（偽造變造私文書罪）
偽造、變造私文書，足以生損害於公眾或他人者，處 5 年以下有
期徒刑。
中華民國刑法第216條
（行使偽造變造或登載不實之文書罪）
行使第 210 條至第 215 條之文書者，依偽造、變造文書或登載
不實事項或使登載不實事項之規定處斷。


司法院資訊處製作；財團法人民間司法改革基金會備份。
